【裁判字號】    92,台上,6509
【裁判日期】    921120
【裁判案由】    偽證
【裁判全文】
最高法院刑事判決                              九十二年度台上字第六五○九號
    上  訴  人  甲○○
    選任辯護人  黃慕容律師
右上訴人因偽證案件，不服台灣高等法院台南分院中華民國九十年五月十日第二審判
決（九十年度上訴字第三八一號，起訴案號：台灣台南地方法院檢察署八十九年度偵
字第九六六五號），提起上訴，本院判決如左：
    主  文
上訴駁回。
    理  由
按刑事訴訟法第三百七十七條規定，上訴於第三審法院，非以判決違背法令為理由，
不得為之。是提起第三審上訴，應以原判決違背法令為理由，係屬法定要件。如果上
訴理由狀並未依據卷內訴訟資料，具體指摘原判決不適用何種法則或如何適用不當，
或所指摘原判決違法情事，顯與法律規定得為第三審上訴理由之違法情形，不相適合
時，均應認其上訴為違背法律上之程式，予以駁回。本件上訴人甲○○上訴意旨略稱
：(一)上訴人於民國八十九年六月九日在台灣台南地方法院檢察署作證時，並未供述「
我和林秋華不認識」。原判決事實卻記載，上訴人於作證時向檢察官虛偽證稱：「當
時我開車經過小東路，看李悅青騎機車在我身邊滑倒，是左邊倒下，林秋華把車子停
在停車格，她車子是白色，當時我拿名片出來給林秋華自願出來作證，並跟她說有事
打電話給我，若有車禍我都如此做，做好事；﹃我和林秋華不認識﹄」。另依卷內資
料，本案並無（○六）0000000號電話。原判決理由卻說明：「林秋華家中（
○六）0000000號電話，自八十九年一月起迄四月二十二日止，即有撥打門號
為000000000號之手機亦幾為每日至少一通，而此門號與被告甲○○名片上
之舊手機門號相同」。又關於證人黃淑真部分，林秋華於第一審雖供稱：「她到花蓮
去玩，應該不用她出庭作證」；但上訴人係供稱：「找不到她」。原判決卻記載，上
訴人稱：「不用黃女出庭作證」云云。以上各點，均與卷證資料不符。(二)上訴人於第
一審已辯稱：李悅青之摔倒，與林秋華開車門無關。並於原審辯稱：林秋華開車門時
，是否撞到李悅青，「我沒有看到」。而上訴人在檢察官偵查中僅證稱：「當時我開
車經過該處即小東路，看李悅青騎機車在我身邊滑倒，是左邊倒下，……」；並未指
稱係李悅青自己不小心滑倒，亦未證稱李悅青之滑倒，非因林秋華所致。則林秋華是
否涉及過失傷害罪嫌，乃實施刑事訴訟程序之公務員應依職權調查之事項，何能認為
係上訴人偽證。(三)上訴人與林秋華於八十九年三月二日之前，互不相識；八十九年三
月二日發生事故時遞給林秋華之名片，係記載舊有之000000000號行動電話
號碼。而林秋華於八十九年五月二十五日呈給檢察官之名片，係上訴人於八十九年五
月初，另經由林秋華之房客黃淑真轉交給林秋華者，係記載新的000000000
0號行動電話號碼。上訴人係至八十九年四月二十日林秋華欲至警局應訊時，始與林
秋華以電話聯絡；而該行動電話係購自案外人謝憲義，故先前之通聯紀錄應係謝憲義
與黃淑真所為。上開辯解不論是否周延，但屬實情，即難認與「林秋華過失傷害案件
」之偵審結果，或於案情有重要關係之事項有關。(四)依據李悅青及警員湯福壽之供述
，上訴人曾於八十九年四月二十日陪同林秋華至派出所，協助調解。倘上訴人認為李
悅青係自己摔倒，與林秋華開啟車門無關，豈會到場幫忙調解。又八十九年六月九日
係接到電話通知，始到庭應訊，並非主動去作證。原審未採為有利於上訴人之證據，
亦有違誤。(五)林秋華之過失傷害案件，於第一審辯論終結前達成和解（由林秋華賠償
李悅青新台幣︽下同︾八萬元），已撤回告訴，判決公訴不受理確定。上訴人卻由證
人變成被告，被判處有期徒刑六月，不合比例原則云云。
惟查：(一)原判決維持第一審論處上訴人證人，於檢察官偵查時，於案情有重要關係之
事項，供前具結，而為虛偽陳述罪刑之判決，駁回上訴人在第二審之上訴。係依憑上
訴人之供述；被害人李悅青，及證人林秋華、湯福壽之證述；並有八十九年六月九日
偵訊筆錄、證人結文，及電話通聯紀錄等在卷可稽，以為論據。並敘明：(1)緣林秋華
於八十九年二月二十四日下午二時四十分許，駕駛自用小客車在台南縣永康巿小東路
四七三號前路邊停車欲下車時，因疏未注意後方來車，即貿然開啟左前車門，致駕駛
機車隨後而至之李悅青閃避不及，迎面撞擊，人車倒地，造成右手第四掌骨骨折、頭
部外傷合併腦震盪、頭枕部血腫（林秋華過失傷害部分，於第一審辯論終結前成立和
解，已撤回告訴，判決不受理確定）。上訴人於當時並未在場目睹，竟應林秋華之託
，於八十九年六月九日上午九時三十分許，在台灣台南地方法院檢察署檢察官偵查時
，就林秋華過失傷害案件，於案情有重要關係之事項，供前具結，而為虛偽之陳述，
證稱：「當時我開車經過小東路，看李悅青騎機車在我身邊滑倒，是左邊倒下，林秋
華把車子停在停車格，她車子是白色，當時我拿名片出來給林秋華自願出來作證，並
跟她說有事打電話給我，若有車禍我都如此做，做好事……」等語，足以陷偵查、審
判於錯誤之危險，案經檢察官自動檢舉偵查起訴。(2)前揭事實，迭據李悅青指證明確
；並有八十九年六月九日偵訊筆錄及證人結文在卷可稽。林秋華於警訊時亦供承：「
我因要前往彰化銀行處理事情，所以車子剛好停住，欲打開車門時，不慎由後方駛來
之李悅青駕駛機車由後撞及車門，而人、車倒地」。嗣於第一審法院亦供稱：我開駕
駛座的門，……看到李悅青倒地，可能是擦撞到車邊；嗣並與林秋華達成民事和解，
賠償八萬元，有調解筆錄可查（見第一審卷第三十六頁）。況李悅青受傷之部位及機
車受損之位置，均在右邊，有診斷書及照片可憑。足見當時係因林秋華貿然開啟左前
車門，與李悅青之右側發生碰撞，致人車倒地成傷，並非李悅青自己滑倒受傷。上訴
人證稱：「看李悅青騎機車在我身邊滑倒，是左邊倒下」，即與事實不符。(3)上訴人
雖否認偽證，並辯稱：當天伊經過該處，見李悅青之機車從後方騎來，隨即往左側滑
倒，人倒向左邊，未看到林秋華開車門，亦未看到李悅青撞到車門，李悅青之摔倒與
林秋華無關；前此與林秋華並不相識，因願為林秋華作證，故拿名片給她，其後因更
改電話號碼，再經由黃淑真轉交一張名片給林秋華，伊在檢察署之證言，並非與案情
有重要關係之事項云云。然查：林秋華於肇事後（故意留給李悅青假資料，致李悅青
求償無門，嗣經李悅青到警局逐一檢視口卡，始查出係林秋華涉案），警方通知雙方
於八十九年四月二十日至派出所詢問時，上訴人即陪同林秋華到場，並出面協調，業
據李悅青及承辦警員湯福壽證述在卷，上訴人及林秋華亦坦承無訛。又林秋華家中之
（○六）0000000號電話，自八十九年一月間起至四月二十二日，與上訴人名
片上之000000000號行動電話，即有通聯紀錄，幾乎每日至少一通。再者，
上訴人所使用之另一門號即0000000000號行動電話，係至八十九年四月二
十五日始裝機完成，但自翌（二十六）日起，林秋華亦以家中之（○六）00000
00號電話，或其使用之0000000000號行動電話，與上訴人互相通聯，亦
幾乎每日至少一通，其中在檢察官開庭之日，即八十九年五月二十五日（第一次開庭
）、六月九日（第二次開庭），更多達四通及七通，次數頻繁，有中華電信股份有限
公司檢送之通聯紀錄可查。則上訴人與林秋華宣稱雙方互不認識，僅於肇事之當日見
過一次面，顯不實在。(4)林秋華與李悅青間之糾紛，實因林秋華疏於注意，貿然開啟
左前車門，致與李悅青之機車右側發生碰撞，使李悅青人車倒地造成傷害，並非李悅
青自己騎車不慎，傾向左側滑倒受傷。上訴人於檢察官偵查時，對於案情有重要關係
之事項，供前具結，竟為虛偽之陳述，證稱：「看李悅青騎機車在我身邊滑倒，是左
邊倒下」，自足以陷偵查、審判於錯誤之危險。因認上訴人確有偽證之行為，為其所
憑之證據及認定之理由。而以上訴人嗣後否認犯罪，辯稱伊之證言不構成偽證罪云云
，乃飾卸之詞，不可採信等情綦詳。(二)除有刑事訴訟法第三百七十九條情形外，訴訟
程序雖係違背法令而顯然於判決無影響者，不得為上訴第三審之理由，刑事訴訟法第
三百八十條定有明文。本件上訴人係於審判中供稱：肇事前「與林秋華不認識」（見
第一審卷第三十三頁，原審卷第二十五頁、第五十頁、第五十一頁）；原判決誤認為
，上訴人在檢察官偵查中已供稱「我和林秋華不認識」。另林秋華家中之電話為（○
六）0000000號（見原判決第五面第五行，及外附證物袋內資料）；原判決有
一處，將之誤載為（○六）0000000號（見原判決第五面第九行）。但上開訴
訟程序之違誤，顯然於判決無影響，依刑事訴訟法第三百八十條規定，不得據為第三
審之上訴理由。(三)林秋華之房客黃淑真，於原審雖證稱有使用林秋華家中之電話與案
外人謝憲義聯絡；上訴人亦辯稱，其行動電話購自謝憲義。但林秋華與上訴人之間，
除有家中電話之通聯外，另有林秋華所使用之0000000000號行動電話，與
上訴人之通聯紀錄；況上訴人所有之0000000000號行動電話，於八十九年
四月二十五日裝機完成後，自翌（二十六）日起，即與林秋華家中之（○六）000
0000號電話，或林秋華使用之0000000000號行動電話，密集相互通話
，自不能推諉為亦係房客黃淑真與案外人謝憲義之通聯。從而原判決之理由欄，關於
證人黃淑真部分之論述，雖未盡妥適（見原判決第五面末五行）。但除去此部分，仍
應為同一事實之認定，即於判決之結果無影響，亦不得據為第三審之上訴理由。(四)關
於刑之量定，係實體法上賦予法院得為自由裁量之事項，倘其未有逾越法律所規定之
範圍，或濫用其權限，即不得任意指摘為違法，以為第三審上訴之理由（本院七十五
年臺上字第七○三三號判例參照）。查刑法第一百六十八條之偽證罪，其法定刑為七
年以下有期徒刑。原判決以：第一審法院已斟酌刑法第五十七條各款所列情形，且未
逾越法定刑度（亦無濫用權限情形），因而維持第一審所處有期徒刑六月，自不得任
意指摘為不合比例原則。至於其餘之爭辯，或為枝節性之問題，或為單純事實之爭執
，均非適法之第三審上訴理由。上訴意旨，徒憑己見，就原判決已說明事項或屬原審
採證認事職權之適法行使，任意指摘為違法，顯與法律規定得為第三審上訴理由之違
法情形，不相適合。其上訴違背法律上之程式，應予駁回。
據上論結，應依刑事訴訟法第三百九十五條前段，判決如主文。
中      華      民      國    九十二    年     十一     月     二十     日
                              最高法院刑事第八庭
                                  審判長法官  陳  炳  煌
                                        法官  陳  世  雄
                                        法官  韓  金  秀
                                        法官  吳  信  銘
                                        法官  徐  文  亮
      右正本證明與原本無異
                                              書  記  官
中      華      民      國    九十二    年     十一     月    二十五    日


司法院資訊處製作；財團法人民間司法改革基金會備份。
